臺灣高雄地方法院刑事判決　　　　　　　94年度易字第1560號
公　訴　人　臺灣高雄地方法院檢察署檢察官
被　　　告　乙○○
　　　　　　　　　　（現在臺灣高雄監獄執行中）
上列被告因偽造文書案件，經檢察官提起公訴（94年度偵字第85
38號、第14626 號），於本院準備程序進行中，被告就被訴事實
為有罪之陳述，經受命法官告知簡式審判程序之旨，並聽取公訴
人及被告意見後，合議庭裁定由受命法官獨任進行簡式審判程序
，本院判決如下：
    主  文
乙○○連續行使偽造私文書，足以生損害於公眾及他人，處有期
徒刑捌月，偽造如附表所示之「甲○○」署名壹拾捌枚及指印肆
拾陸枚，均沒收。
    事  實
一、乙○○前因詐欺及違反動產擔保交易法等案件，經本院於民
    國92年9 月4 日發布通緝在案，其為掩飾身分，避免追緝，
    竟基於偽造私文書之概括犯意，先後為下列之行為：
 (一) 於93年9 月25日晚間11時5 分許，在高雄市所營區○○○路
    與文自路口，因施用第二級毒品案件為警查獲（施用毒品犯
    行另經判決確定），竟冒用其胞弟「甲○○」之名義應訊，
    並基於接續偽造署押之單一犯意，自94年9 月26日凌晨4 時
    6 分起，在高雄市政府警察局左營分局博愛四路派出所，於
    如附表號1 、2 所示之文件上共偽簽「甲○○」之署名3 枚
    及捺按代表「甲○○」之指印7 枚（詳如附表編號1 、2 所
    示），而偽造其中如附表編號2 所示，具有私文書性質之權
    利告知書，並交付予承辦員警而行使，足以生損害於甲○○
    本人及司法警察機關偵查犯罪之正確性。
 (二) 於94年2 月5 日晚間8 時30分許，在高雄市○○鄉○○路與
    澄合街口之「家昇資源回收場旁」，又因竊盜案件為警查獲
    （竊盜犯行另經判決確定），復冒用「甲○○」之名義應訊
    ，並基於接續偽造署押之單一犯意，自94年2 月6 日凌晨0
    時40分起，先後在高雄縣政府警察局仁武分局仁武派出所及
    仁武分局，分別於如附表編號3 至10之文件上，共偽簽「甲
    ○○」之署名14枚及捺按指印39枚（詳如附表編號3 至10所
    示），而偽造其中如附表編號8 、9 所示，具有私文書性質
    之逮捕通知書二聯，並交付予承辦員警而行使，足以生損害
    於甲○○及司法警察機關偵查案件之正確性。再於94年2 月
    6 日下午3 時45分許，經警解送臺灣高雄地方法院檢察署檢
    察官訊問時，仍接續先前偽造署押之同一犯意，於訊問筆錄
    上偽簽「甲○○」之署名1 枚，足以生損害於甲○○本人及
    檢察機關偵查案件之正確性。嗣因甲○○於檢察官偵訊時，
    指認卷內照片係乙○○，經送指紋鑑定後，查獲上情。
二、案經高雄縣政府警察局仁武分局報告及臺灣高雄地方法院檢
    察署檢察官自動檢舉偵查起訴。
    理  由
一、被告乙○○所犯係死刑、無期徒刑、最輕本刑為3 年以上有
    期徒刑以外之罪，其於本院準備程序中，就被訴事實為有罪
    之陳述，經受命法官告知簡式審判程序之旨，並聽取公訴人
    及被告意見後，合議庭裁定由受命法官獨任進行簡式審判程
    序，合先敘明。
二、前揭事實，業據被告於偵查及本院審理時坦承不諱（見高雄
    地檢第14626 號偵卷第15頁、本院卷94年10月11日準備程序
    筆錄、審判筆錄），核與證人即被害人甲○○於警詢及偵訊
    時證述情節相符（見仁武分局第648 號警卷94年3 月20日筆
    錄、高雄地檢第7246號偵卷第15頁、第4130號偵卷第13頁）
    ，並有如附表編號1 至11之各項文件各1 份附卷可稽（詳見
    附表備註欄），且經檢察官將被告於左營分局警詢時，冒用
    「乙○○」名義所捺印之指紋卡及警卷全宗，送請內政部警
    政署刑事警察局以電腦比對及人工析鑑；仁武分局另將被告
    於該分局冒用「甲○○」名義所捺印之指紋卡，送請前開刑
    事警察局以電腦比對確認，結果均與該局檔存被告乙○○之
    指紋卡相符，此分別有該局於94年3 月23日出具之指紋鑑驗
    書及94年4 月28日刑紋字第0940066308號函各1 份在卷可參
    （仁武分局第648 號警卷第3 頁、第7246號偵卷第18頁、第
    19頁），足認在各該分局、派出所冒用「甲○○」名義應訊
    ，並於如附表編號1 至10所示文件上偽簽「甲○○」之署名
    及捺按代表「甲○○」之指印者，確係被告乙○○本人無疑
    。且被害人甲○○因而經檢察官聲請觀察、勒戒獲准，並經
    檢察官以被告身分傳喚到場訊問，有臺灣高雄地方法院檢察
    署檢察官聲請書、本院93年度毒聲字第2577號裁定、94年3
    月9 日偵訊筆錄在卷為憑（同上偵卷第5 頁、第7 至9 頁、
    第15頁），自足以生損害於甲○○本人及司法偵查之正確性
    。又被告於92年9 月4 日經本院發布通緝在案，迄94年5 月
    5 日緝獲歸案乙節，亦據本院調取臺灣高等法院被告前案紀
    錄表1 份，核閱屬實。是被告前開自白核與卷證相符，堪予
    採信。本件事證已臻明確，被告犯行洵堪認定，應予依法論
    科。
三、按刑法上之「署押」，乃指於紙張或物體上簽署之姓名或其
    他符號，以表示其承認所簽署文書之效力，與印文有同一效
    力，而以捺指紋以代替簽名者，亦屬偽造署押。次按「如數
    行為於同時同地或密切接近之時地實施，侵害同一之法益，
    各行為之獨立性極為薄弱，依一般社會健全觀念，在時間差
    距上難以強行分開，在刑法評價上，以視為數個舉動之接續
    施行，合為包括之一行為予以評價，較為合理，則屬接續犯
    」（最高法院86年臺上字第3295號判例參照），是犯罪嫌疑
    人冒名應訊並偽造署押，雖先後在警詢及偵查筆錄均有多次
    偽造行為，惟仍屬以單一犯意接續多次行為，侵害同一法益
    ，應為接續犯，而屬單純一罪。再者，於「權利告知書」、
    「逮捕通知書」上冒用他人名義簽名或捺按指印者，是否構
    成偽造私文書罪，實務見解分歧，有認為權利通知書僅係警
    察機關依刑事訴訟法第95條規定，踐行在詢問被告前告知該
    條所列權利之程序，而逮捕通知書無非警察機關就逮捕被告
    一事，踐行通知被告本人及其親友之程序而已，縱冒用他人
    名義在上開文件上簽名、捺印，僅係處於受通知之地位，尚
    不能表示其有製作文書之意思，或曾為如何之意思表示，自
    難認成立偽造私文書罪者（最高法院91年度臺非字第295 號
    判決意旨參照），惟本院以為在權利通知書上簽名、捺印者
    ，顯係表明其已知悉得保持緘默、選任辯護人及請求調查有
    利證據之意思表示；在逮捕通知書上簽名、捺印，則係表明
    已知悉其受逮捕之原因及要否通知或通知何位親友之意思表
    示。各該權利告知書、逮捕通知書不僅具有文書之外觀，且
    承載一定之意思表示，自均具私文書之性質，如冒用他人名
    義在上開文書簽名、捺印，自應構成刑法第210 條之偽造私
    文書罪，此亦係最高法院93年度臺上字第1187號、第4005號
    、94年度臺上字第1294號判決明揭之旨。
四、被告乙○○在如附表編號2 所示之權利告知書、編號8 、9
    所示之逮捕通知書上，偽造「甲○○」之署名及捺按指印，
    表示已知得行使緘默、選任辯護人及請求調查有利證據等權
    利，及已知其受逮捕之原因及不用通知親友之意思，並交付
    予承辦員警而行使，足以生損害於甲○○及警察機關偵查犯
    罪之正確性，核其所為，係犯刑法第216 條、第210 條之行
    使偽造私文書罪。公訴意旨就被告偽造權利通知書及逮捕通
    知書並提出行使之行使偽造私文書罪部分，認應依刑法第21
    7 條之偽造署押罪論處，尚有未洽，惟起訴之基本社會事實
    相同，起訴法條應予變更。被告於94年2 月6 日同次警詢時
    偽造逮捕通知書二聯，進而行使，及於如附表編號1 至12所
    示文件上偽造署押之行為，係分別利用同一機會，以甲○○
    名義，偽簽署名及捺按指印，各係於時間、地點均密接之情
    形下，本於單一犯意接續進行，侵害一個法益，為接續犯，
    僅應各論以一罪。偽造署押行為係偽造私文書之階段行為，
    偽造私文書後進而行使，其偽造之低度行為應為行使之高度
    行為所吸收，均不另論罪。被告先後於93年9 月26日及94年
    2 月6 日二次行使偽造私文書之行為，時間緊接，觸犯構成
    要件相同之罪名，顯係基於概括犯意反覆為之，為連續犯，
    應依刑法第56條之規定，以一罪論，並加重其刑。爰審酌被
    告因通緝期間避免查緝及逃避刑責，而冒用他人名義應訊，
    妨害司法偵查之正確性頗鉅，且對被害人之名譽亦造成損害
    ，惟念其事後已坦承犯行、態度尚可等一切情狀，量處如主
    文所示之刑，以資懲儆。至如附表所示之「甲○○」署名共
    18枚、指印共46枚，均為偽造之署押，應依刑法第219 條規
    定沒收之。
據上論斷，應依刑事訴訟法第273 條之1 第1 項、第299 條第1
項前段、第300 條，刑法第56條、第216 條、第210 條、第219
條，判決如主文。
本案經檢察官丙○○到庭執行職務。
中　　華　　民　　國　　94　　年　　10　　月　　25　　日
                  刑事第六庭   法　官  林柏壽
以上正本證明與原本無異。
如不服本判決，應於收受送達後10日內向本院提出上訴書狀。
中　　華　　民　　國　　94　　年　　10　　月　　25　　日
                               書記官  林國龍
附錄本案論罪科刑法條全文：
中華民國刑法第210條 (偽造變造私文書罪)
偽造、變造私文書，足以生損害於公眾或他人者，處5 年以下有
期徒刑。
中華民國刑法第216條 (行使偽造變造或登載不實之文書罪)
行使第210 條至第215 條之文書者，依偽造、變造文書或登載不
實事項或使登載不實事項之規定處斷。
附表：
┌─┬───────┬──────────┬──────────┐
│編│  文件名稱    │  偽造之署名、指印  │  備          註    │
│號│              │                    │                    │
├─┼───────┼──────────┼──────────┤
│1 │高雄市政府警察│偽造「甲○○」之署名│左營分局警卷第2頁、 │
│  │局察局左營分局│2枚 、指印6枚       │第4頁               │
│  │博愛四路派出所│                    │                    │
│  │93年9月26日第1│                    │                    │
│  │次訊問筆錄    │                    │                    │
├─┼───────┼──────────┼──────────┤
│2 │高雄市政府警察│偽造「甲○○」之署名│同上警卷第15頁      │
│  │局察局左營分局│1枚、指印1枚        │                    │
│  │博愛四路派出所│                    │                    │
│  │權利告知書    │                    │                    │
├─┼───────┼──────────┼──────────┤
│3 │高雄縣政府警察│偽造「甲○○」之署名│仁武分局警卷第9頁、 │
│  │局仁武分局仁武│2枚、指印4枚        │第10頁              │
│  │派出所94年2月5│                    │                    │
│  │日第1次調查筆 │                    │                    │
│  │錄            │                    │                    │
├─┼───────┼──────────┼──────────┤
│4 │法定障礙事由經│偽造「甲○○」之署名│同上警卷第11頁      │
│  │過時間統計表  │2枚、指印2枚        │                    │
├─┼───────┼──────────┼──────────┤
│5 │高雄縣政府警察│偽造「甲○○」之署名│同上警卷第12頁、第  │
│  │局仁武分局刑事│2枚、指印10枚       │16頁                │
│  │組92年2月6日第│                    │                    │
│  │2次調查筆錄   │                    │                    │
├─┼───────┼──────────┼──────────┤
│6 │高雄縣政府警察│偽造「甲○○」之署名│同上警卷第20頁、第  │
│  │局仁武分局扣押│2枚、指印2枚        │21頁                │
│  │筆錄          │                    │                    │
├─┼───────┼──────────┼──────────┤
│7 │扣押物品目錄表│偽造「甲○○」之署名│同上警卷第22頁      │                   │第十三頁                    │
│  │              │3枚、指印4枚        │                    │                   │                            │
├─┼───────┼──────────┼──────────┤
│8 │逮捕通知書（通│偽造「甲○○」之署名│同上警卷第32頁      │
│  │知本人）      │1枚、指印1枚        │                    │
├─┼───────┼──────────┼──────────┤
│9 │逮捕通知書（通│偽造「甲○○」之署名│同上警卷第33頁      │
│  │知親友）      │1枚、指印1枚        │                    │
├─┼───────┼──────────┼──────────┤
│10│口卡片        │偽造「甲○○」之署名│同上警卷第34頁      │
│  │              │1枚、指印1枚        │                    │
├─┼───────┼──────────┼──────────┤
│11│指紋卡片      │指印14枚            │同上警卷第35頁      │
├─┼───────┼──────────┼──────────┤
│12│臺灣高雄地方法│「甲○○」之署名1枚 │高雄地檢署94年度偵字│
│  │院檢察署94年2 │                    │第4130號卷宗第6頁   │
│  │月6日偵訊筆錄 │                    │                    │
├─┼───────┴──────────┴──────────┤
│合│「甲○○」之署名18枚、指印46枚                            │
│計│                                                          │
└─┴─────────────────────────────┘
